臺灣高等法院臺南分院民事判決
109年度重勞上字第8號
上  訴  人  許威能  
訴訟代理人  許進誌  
被 上訴 人  弼丞交通股份有限公司
法定代理人  黃榮昌  
訴訟代理人  吳讚鵬律師
上列當事人間請求給付工資等事件，上訴人對於中華民國109年9
月28日臺灣嘉義地方法院108年度重勞訴字第2號第一審判決提起
上訴，本院於110年4月14日言詞辯論終結，判決如下：
    主  文
原判決關於駁回上訴人後開第二項之訴部分，及該部分訴訟費用
之裁判均廢棄。
上開廢棄部分，被上訴人應再給付上訴人新臺幣12,531元，及自
民國108年6月14日起至清償日止，按年息百分之5計算之利息。
其餘上訴駁回。
第一審（除確定部分外）及第二審訴訟費用，由被上訴人負擔萬
分之7，餘由上訴人負擔。
    事實及理由
壹、程序方面：
    按於第二審程序為訴之變更或追加，非經他造同意，不得為
    之，但擴張或減縮應受判決事項之聲明者，不在此限，民事
    訴訟法第446條第1項、第255條第1項第3款定有明文。查上
    訴人之上訴聲明，原請求被上訴人應再給付上訴人新臺幣（
    下同）19,361,169元本息；嗣減縮應受判決事項之聲明，請
    求被上訴人應再給付上訴人19,270,609元本息，核與前揭規
    定無不合，應予准許。
貳、實體方面：　　
一、上訴人主張：其自民國107年7月1日起受被上訴人僱用，月
    薪45,000元，從事理貨之聯結車司機工作，由被上訴人提供
    聯結車輛（車牌號碼00-000），工作地點在○○工業區內，上
    班日為一週五天（每週一至週五），實際工作時間為上午6
    時至下午6時，每日加班4小時。又其於108年1月9日上午到
    班工作中昏迷倒地，嗣經送醫急診，診斷為急性腦梗塞並呼
    吸衰竭及心衰竭合併肺水腫（下稱系爭傷害），目前右側偏
    癱、上下肢肌力為0-1分，左側上下肢肌力為4-5分，語言部
    分可理解但無法表達。系爭傷害係其長期工作所造成，為職
    業災害，被上訴人應給付其不能工作薪資補償108萬元、失
    能補償270萬元、勞動能力減損2,725,561元、看護費11,227
    ,692元及精神慰撫金150萬元。另其於107年11月27日至108
    年1月8日期間，上班日共計33日，每日延長工時4小時，被
    上訴人應給付其延長工時加班費37,356元等情，爰依勞動基
    準法第59條第1項第2款、第3款、第30條、第24條及勞動基
    準法施行細則第20條之1、民法第184條第1項前段、第2項、
    第193條第1項及第195條第1項等規定，求為命被上訴人給付
    上訴人19,270,609元，及自起訴狀繕本送達翌日即108年6月
    14日起至清償日止，按年息百分之5計算之利息之判決（原
    審就上開部分為上訴人敗訴之判決，上訴人聲明不服，提起
    上訴，其餘未繫屬本院者，不予贅述）。並聲明：㈠原判決
    關於駁回上訴人後開第2項之訴部分廢棄。㈡上開廢棄部分，
    被上訴人應再給付上訴人19,270,609元，及自起訴狀繕本送
    達翌日即108年6月14日起至清償日止，按年息百分之5計算
    之利息。
二、被上訴人則以：上訴人於107年11月27日受被上訴人僱用為
    司機，在○○工業區內送貨，並由被上訴人行政人員以LINE傳
    送告知送貨地點。司機送貨外出後時間很彈性，不用再回公
    司打卡、簽退，而每家工廠中午皆會休息1小時至90分鐘，
    司機亦會自行小憩，當日若交辦事項送貨完成，司機即可自
    由活動，屬自由型勞工，有工作則領日薪2,300元。又被上
    訴人雖另幫上訴人投保團體意外險，但因申請理賠時，保險
    公司認定上訴人屬於自然疾病並非意外，無法辦理出險。至
    於國立成功大學醫學院附設醫院（下稱成大醫院）鑑定報告
    ，係依上訴人及其配偶、兒子口述之工作時間（早上6時30
    分至下午3時30分，每日加班至下午6時30分，星期六亦要加
    班）而為認定，其真實性有待商榷。且依上訴人自行整理之
    工作時數計算，上訴人於107年11月28日至108年1月9日期間
    ，僅有加班合計4.5小時，並無過勞情事。系爭傷害並非職
    業災害，應係上訴人本身身體狀況不適所致等語，資為抗辯
    。並答辯聲明：㈠上訴駁回。㈡如受不利判決，願供擔保請准
    宣告免為假執行。
三、兩造不爭執事項：
  ㈠兩造為僱傭關係，自107年11月27日至108年1月9日上午發病
    這段期間，上訴人每個星期一至星期五幾乎都會到被上訴人
    公司開車。被上訴人未設置打卡機供上訴人打卡，而係由被
    上訴人之行政人員以通訊軟體LINE指派工作。
  ㈡上訴人於108年1月9日工作日上午突發性右側肢麻木無力及口
    齒不清，經送醫至嘉義聖馬爾定醫院接受診治，診斷為急性
    腦梗塞並呼吸衰竭及心衰竭合併肺水腫之系爭傷害。
  ㈢上訴人因已領有勞保老年給付，不得再參加勞工保險。
  ㈣依嘉義基督教醫院住院病歷記載，上訴人於98年間因心肌梗
    塞而於嘉義聖馬爾定醫院裝置冠狀動脈支架，後續定期於大
    林慈濟醫院追蹤治療。
  ㈤上訴人曾經在原審卷一第307至317頁所示時間，因異位性皮
    膚炎、上呼吸道感染、失眠至國泰診所就醫。
  ㈥原審卷一第323頁臺中榮民總醫院嘉義分院病歷摘要表所載內
    容不爭執。
  ㈦如認上訴人主張系爭傷害係職災為有理由者，兩造同意以每
    月3萬元，作為看護費用之計算標準。
四、本院之判斷：
  ㈠按勞工正常工作時間，每日不得超過八小時，每週不得超過
    四十小時；勞工每七日中應有二日之休息，其中一日為例假
    ，一日為休息日；勞工因遭遇職業災害而致死亡、失能、傷
    害或疾病時，雇主應依規定予以補償，勞動基準法第30條第
    1項、第36條第1項及第59條前段分別定有明文。又所謂職業
    災害，應指因勞動場所之建築物、機械、設備、原料、材料
    、化學品、氣體、蒸氣、粉塵等或作業活動及其他職業上原
    因引起之工作者疾病、傷害、失能或死亡而言（職業安全衛
    生法第2條第5款參照）。準此，原則上勞工平日正常工時8
    小時，週休2日，每月正常工時176小時【計算式：（30-8）
    ×8＝176小時】，如因長期負荷過重工作，致死亡、失能、傷
    害或疾病者，應屬勞動基準法第59條所稱之職業災害。
　㈡次按勞基法第30條第5項及第6項課予雇主應置備勞工出勤紀
    錄，逐日記載勞工出勤情形至分鐘為止，並有保存5年之法
    定義務，係為使勞工出勤紀錄，處於可隨時提供勞工或勞動
    主管機關檢視之狀態，以備勞雇雙方發生工時、工資等爭議
    時，有客觀證據得以審認，避免空言爭執，徒增衝突紛擾，
    並兼有保障勞工及雇主雙方權益，以達成促進勞雇關係和諧
    之目的。惟現代社會因產業變遷，經濟活動愈趨複雜多元，
    勞工於事業場所外從事工作之類型日益增加，與傳統或固定
    於雇主之設施內或指定場所提供勞務之型態不同，考量各類
    型工作形態之實際需要，有關汽車駕駛在外工作之工作時間
    ，應得以電腦資訊或電子通信設備（如行車紀錄器、GPS紀
    錄器、電話、手機打卡、網路回報、通訊軟體等），協助記
    錄勞工之工作時間，作為勞工出勤紀錄之參考。
  ㈢上訴人主張其受被上訴人僱用，從事聯結車司機工作，由被
    上訴人提供聯結車，工作地點在○○工業區內，工作日為一週
    五天（每週一至五）等情，為被上訴人所不爭執，堪信為真
    實。上訴人又主張其係自107年7月起受被上訴人僱用，每月
    薪資為45,000元乙節，已據提出兩造間107年11月21日至108
    年1月9日LINE通訊紀錄及欣業企業股份有限公司○○廠成品出
    貨單簽收紀錄為證（見原審卷一第257至263頁、卷二第261
    至306、341至354頁），而被上訴人於原審就上訴人上開主
    張，亦已明示捨棄抗辯（見原審卷二第101頁），則上訴人
    上開主張，核非無據。至於被上訴人嗣於本院審理時，雖再
    事爭執，並抗辯：上訴人係以日薪2,300元計算，每日工作9
    小時云云，然其所為顯然違反訴訟上禁反言原則，且亦未提
    出任何證據以實其說，自非可採。又嘉義縣政府於原審判決
    後，因受理勞動檢查之申請，曾至被上訴人處實施勞動檢查
    ，被上訴人於當時雖有提供薪資條及薪資明細表予嘉義縣政
    府進行查核，惟觀諸上開薪資條及薪資明細表等書證資料，
    均係由被上訴人單方面製作，並無上訴人之簽收（見本院卷
    第159至162頁），自亦不足以此而為有利於被上訴人之認定
    。從而，上訴人主張其係自107年7月起受被上訴人僱用，每
    月薪資為45,000元，堪信屬實。
　㈣上訴人又主張其平日工作時間為上午6時至下午6時，包括加
    班4小時，共計12小時，中間無休息時間。其於108年1月9日
    發病前1個月，因加班時數超過100小時，致於108年1月9日
    到班工作中昏迷倒地，系爭傷害應屬職業災害等情；為被上
    訴人所否認，並以上訴人平日工作時間為上午8時至下午6時
    ，中間休息1.5小時，除非工業區特定廠商有特殊趕工需求
    ，才會加班。上訴人於107年11月28日至108年1月9日期間，
    僅有加班合計4.5小時，並無過勞情事，系爭傷害並非職業
    災害，而係其本身身體狀況不適所致等語置辯。經查：
　⒈觀諸上訴人於原審主張其工作時間為上午6時30分至下午3時3
    0分，上班日均會加班至晚上6時30分（見原審卷一第9頁）
    ；嗣於本院審理時，改稱其工作時間為早上7時至下午5時，
    中間無休息時間，週六加班不定時（見本院卷第128頁）；
    嗣又改稱其工作時間為早上6時至下午6時，每日加班4小時
    （見本院卷第142頁），莫衷一是。又參諸兩造間108年1月8
    日LINE訊息，被上訴人特別通知上訴人欣業廣場422板改放B
    區（7點半前要進去）（見原審卷二第306頁），倘若上訴人
    之上班時間係自早上6時或6時30分或7時開始，該7時30分之
    時間既為其正常工作時間，實無特別要求其應於7時30分前
    進去之理。是以，上訴人主張其工作起訖時間之真實性，尚
    非無疑。
　⒉其次，被上訴人辯稱其需上訴人往返拖運貨櫃之30家廠商，
    距離被上訴人車場最短車程為2分鐘，最長車程為20分鐘（
    見原審卷二第405頁），為上訴人所不爭執，對照上訴人駕
    駛之聯結車係由被上訴人所提供，依如附表所示兩造間LINE
    通訊紀錄所記載之時間及事項，及上訴人於原審聲請調取之
    欣業公司成品出貨單所記載之時間（見原審卷一第401至452
    頁），比對上訴人前開主張，及被上訴人所述其係以LINE傳
    送分派送貨地點，而○○工業區內每家工廠通常於早上8時上
    班，司機們均是早上7時45分至50分許至公司開車，司機送
    貨外出後時間很彈性，不用再回公司打卡、簽退等情，綜合
    觀察判斷，足認被上訴人抗辯上訴人平日工作時間為上午8
    時至下午6時，較為可信。
　⒊又按勞工繼續工作四小時，至少應有三十分鐘之休息，勞動
    基準法第35條前段定有明文。被上訴人雖抗辯○○工業區每家
    工廠中午皆會休息1小時至90分鐘，是以上訴人中午休息時
    間為90分鐘云云；然為上訴人所否認，並陳稱其為跑車，通
    常在車上解決餐食需求，中午並無休息時間等語。衡酌聯結
    車運輸業機動彈性之特殊性，及如附表所示兩造LINE通訊紀
    錄，於後述日期、中午時間均有聯繫事項：107年11月28日
    下午12：59、1：20，107年11月29日下午12：11、1：10、1
    ：28，107年11月30日下午12：44，107年12月3日下午12：2
    7、12：59，107年12月4日下午12：01、12：03、12：32，1
    07年12月5日下午12：02，107年12月6日下午12：11、1：10
    、1：28，107年12月7日下午12：45、1：18、1：23、1：27
    ，107年12月10日下午12：25、1：04，107年12月11日下午1
    2：06、1：14，107年12月12日下午12：40、12：47，107年
    12月14日下午1：08、1：10，107年12月17日下午12：37、1
    ：24，107年12月18日下午12：43、1：30，107年12月19日
    下午12：21、12：33，107年12月20日下午12：48、1：26、
    1：27，107年12月22日下午12：18、12：25、1：03、1：18
    ，107年12月24日下午1：01、1：05，107年12月28日下午1
    ：25，108年1月2日下午1：14，108年1月4日下午12：38，1
    08年1月7日下午12：48、1：03、1：04、1：14，108年1月8
    日下午12：21、1：24、1：25；暨上訴人於中午時間仍有用
    餐之需求，是認被上訴人所稱上訴人中午休息時間於30分鐘
    範圍內為可採信，至逾此範圍之抗辯，尚難採憑。
  ⒋再者，勞動基準法對於工作時間（第24條、第30條）、休息
    時間（第34條、第35條）之用詞雖未有定義，但自同法第2
    條第1款、第3款就勞工定義為指受雇主僱用從事工作獲致工
    資之人，又就工資定義為指勞工因工作而獲得之報酬，由此
    定義可知，工作時間應指勞工處於受雇主之指揮監督命令工
    作，無法自由運用之時間，包括勞工實際提供勞務之時間，
    及勞工處於雇主得隨時指揮監督命令其提供勞務狀態之待命
    時間；反之，休息時間則應指勞工得自由活動，不受雇主指
    揮監督支配之時間。本件依附表所示兩造LINE通訊紀錄，雖
    可見被上訴人之行政人員會於晚上以LINE通知上訴人翌日之
    工作事項，惟揆諸其方式，僅係利用現代科技之便，提前通
    知翌日工作內容，並未使上訴人喪失下班後其所擁有自工作
    解放之自由時間，尚難遽以該通知而認定其時間應屬上訴人
    之工作時間。
　⒌又被上訴人抗辯上訴人於發病前1個月（107年12月10日至108
    年1月8日），週休二日為107年12月15日、107年12月16日、
    107年12月23日、107年12月29日、107年12月30日、108年1
    月5日、108年1月6日，上訴人自行請休之休假日為107年12
    月13日、108年1月4日，國定假日為107年12月31日、108年1
    月1日，而107年12月22日為元旦彈性放假補班日（工作日）
    。被上訴人有於107年12月29日（休息日），因年底報關業
    務繁忙，而請上訴人加班半天等語（見原審卷二第403頁）
    ，已據提出欣業公司○○廠成品出貨單簽收紀錄為證（見原審
    卷二第411至427頁），核與如附表所示兩造於107年12月15
    日、107年12月16日、107年12月30日、107年12月31日、108
    年1月1日、108年1月5日、108年1月6日無通訊紀錄，107年1
    2月13日僅有下午3：15致電通話後，隨即傳送一手機電話號
    碼，下午9：55傳送翌日工作事項，107年12月23日僅於下午
    9：41有傳送翌日工作事項，108年1月4日僅於上午10：42短
    暫通話（17秒），及下午12：38傳送翌日工作事項，107年1
    2月29日下午2：17才開始有聯繫之LINE通訊紀錄相符，堪予
    採信。
　⒍準此，兩造就上訴人平日之工作時間約定為上午8時至下午6
    時，而上訴人於107年12月10日至108年1月8日期間，中午實
    際可休息時間為30分鐘；至於附表所示兩造LINE通訊紀錄所
    記載之時間、事項，僅係其工作時間之參考，並非當然為其
    工作起訖時間。又上訴人於107年12月10日至108年1月8日期
    間，其總工作日數為20日，其中107年12月29日為下午半日
    （即工時4小時，休息日），其餘19日為平日之全日，全日
    原則上應扣除中午休息時間30分鐘（即工時9小時30分鐘）
    ，再稽以如附表所示兩造LINE通訊紀錄：107年12月11日約
    至下午6：30，107年12月17日、107年12月18日、107年12月
    19日逾下午6時工作時間合計約30分，107年1月8日工作約至
    下午7時，足認上訴人上開期間總工時應為186小時30分【計
    算式：（9.5×19）＋0.5＋0.5＋1＋4＝186.5】，扣除每月正常工
    時176小時，僅多增加工時10小時30分（計算式：186.5－176
    ＝10.5），並無加班超過100小時之情事。至於上訴人訴訟代
    理人所提出其於110年2月22日至110年2月27日至被上訴人公
    司門口拍攝車輛出勤狀況，主張上午5時30分即有司機陸續
    出車乙節，斟酌被上訴人所述上訴人訴訟代理人拍攝之司機
    ，為每日須往返高雄港載運貨物之長途運送司機，而與上訴
    人係在○○工業區內載運貨物之短途司機不同等語，稽以兩造
    LINE通訊紀錄及欣業公司成品出貨單記載時間，足認被上訴
    人前揭所述，應屬實情。因此，上訴人所舉上開證據，既非
    其實際工作情形，自不足為有利於上訴人之認定。
　⒎另上訴人於108年1月9日上午到班工作中昏迷倒地事件是否屬
    職業災害，經原審送請成大醫院鑑定結果，雖認：「一、許
    威能目前之情況是否與其職業為駕駛所引發？是否屬職業災
    害？抑或自身之疾病所導致？答覆：⒈罹病之證據：許威能
    於民國108年1月9日早上突發性右側肢麻木無力及口齒不清
    ，經送醫至嘉義聖馬爾定醫院接受診治，診斷為急性左側腦
    梗塞性中風。⒉工作暴露之證據：根據許威能本人、配偶及
    兒子口述並以line訊息為據（2017/11/28至2018/01/08之li
    ne訊息），患者發病前一個月（2017/12/10至2018/01/08）
    ，共25個工作日（含4個星期六加班）、5個休假日（含4個
    星期日休假、1個元旦休假）；工作日05：03出門，05：30-
    06：00吃早餐，06：00到工作現場，06：00-06：50熱車，
    隨後開始出車工作；中午無固定用餐及休息時間，大多在車
    上簡單用餐；大多工作到19：00至19：30之間（若是星期六
    加班，會工作到17：00-18：00之間）。工作期間須完成之
    運送任務多且有其急迫性，也會有臨時交辦之運送任務，運
    送任務全部完成後回到家大多在19：00至20：00之間。若以
    平日工作日工作時間早上06：30至下午18：30為計，平日工
    作日之工時為12小時；若以星期六加班日工作時間為上午06
    ：30至下午17：30為計，平日工作日之工時為11小時。總計
    許威能發病前一個月（2017/12/10至2018/01/08）之總工時
    為（21×12+4×11）＝296小時，加班工時296－176＝120小時。
    另因line紀錄僅有發病前一個月，故此次鑑定不計算發病前
    2至6個月之工時計算。⒊時序性：許威能擔任聯結車駕駛，
    年資超過20年，其急性左側腦梗塞性中風發生於民國000年0
    月0日早上，其發病前一個月加班工時為120小時。符合先有
    工作暴露，後疾病發生之時序性。⒋醫學文獻之證據：根據
    我國職業促發腦血管及心臟疾病（外傷導致者除外）之認定
    參考指引，腦血管及心臟疾病病變之情形被客觀的認定其超
    越自然進行過程而明顯惡化的情形稱為負荷過重。被認為負
    荷過重時的認定要件為異常事件、短期工作過重、長期工作
    過重，而評估長時間勞動之工作時間，係以每週40小時，以
    30日為1個月，每月176小時以外之工作時數計算「加班時數
    」（此與勞動基準法之「延長工時」定義不同）。若發病前
    1個月之加班時數超過100小時，其加班產生之工作負荷與發
    病有極強之相關性。⒌綜合考量其他因素：許威能自述於民
    國95年發生心肌梗塞並裝置心臟支架，其後有規律追蹤治療
    。（註：依嘉義基督教醫院住院病歷記載，個案於98年因心
    肌梗塞而於嘉義聖馬爾定醫院裝置冠狀動脈支架，後續定期
    於大林慈濟醫院追蹤治療並服藥。）⒍綜合評估：許威能於
    民國108年1月9日診斷為急性左側腦梗塞性中風，發病前1個
    月之加班時數為120小時（超過100小時），符合先有工作暴
    露，後疾病發生之時序性；根據我國職業促發腦血管及心臟
    疾病（外傷導致者除外）之認定參考指引，若發病前1個月
    之加班時數超過100小時，其加班產生之工作負荷與發病有
    極強之相關性。許威能雖有心肌梗塞之病史，但其發病前1
    個月之加班時數過長使其疾病超越自然進行過程而明顯惡化
    。綜上所述，許威能目前之情況（急性左側腦梗塞性中風）
    與其職業為駕駛及長期工作過重有關，屬職業災害。」，有
    該院109年8月17日成附醫秘字第1090016208號函檢附上訴人
    病情鑑定報告書在卷可參（見原審卷二第361至365頁）。
　⒏惟查，我國「職業促發腦心血管疾病（外傷導致者除外）之
    認定參考指引」，基於職業災害保護政策及最新醫學認知或
    文獻之考量，指出發病日至發病前1個月之加班時數超過100
    小時，其加班產生之工作負荷與發病之相關性極強，可作為
    長期負荷過重之參考標準，固為兩造所不爭執。然依上開鑑
    定報告書記載工作暴露之證據，可知其係根據上訴人本人、
    配偶及兒子口述並以line訊息為據（2017/11/28至2018/01/
    08之line訊息），認定上訴人平日工作日工作時間早上6：3
    0至下午6：30，平日工作日之工時為12小時，因而作成上訴
    人於發病前1個月之加班時數為120小時（超過100小時）之
    結論。惟綜合上開調查證據之結果，上訴人本人、配偶及兒
    子口述每日工作時間12小時，經與附表所示兩造間LINE通訊
    紀錄所記載之日期、時間、事項，及欣業公司成品出貨單所
    記載之時間互核，並不完全相符，尚非全然可信。是成大醫
    院之鑑定基礎資料，尚非完整客觀正確，則其所為之鑑定結
    果，既已失其立論之根據，要難遽採。職是，上訴人援引成
    大醫院之鑑定報告，而為有利於己之主張，亦非可採。此外
    ，上訴人並未提出其他證據足以證明其有每日加班4小時之
    事實，且觀諸上訴人於98年間因心肌梗塞，在嘉義聖馬爾定
    醫院裝置冠狀動脈支架，後續定期於大林慈濟醫院追蹤治療
    （見兩造不爭執事項㈣），又臺中榮民總醫院嘉義分院病歷
    摘要表亦記載略以：「上訴人在105年5月至11月間有領取Bo
    key。根據病歷記載，推測原始處方醫師係治療血管疾病」
    等語（見兩造不爭執事項㈥），亦難排除本件係因上訴人本
    身之心血管疾病所引發。
　⒐綜上所述，上訴人所舉證據，尚不足證明系爭傷害為職業災
    害，則其據以主張被上訴人應負職業災害之雇主責任或侵權
    行為責任，難謂可採。從而，上訴人依勞動基準法第59條第
    1項第2款、第3款、第30條、民法第184條第1項前段、第2項
    、第193條第1項及第195條第1項等規定，請求被上訴人給付
    不能工作薪資補償108萬元、失能補償270萬元、勞動能力減
    損2,725,561元、看護費11,227,692元、精神慰撫金150萬元
    ，尚難准許。
　㈤上訴人又主張其於107年11月27日至108年1月8日期間，工作
    日共計33日，每日延長工時4小時，被上訴人應給付其延長
    工時加班費37,356元乙情；雖為被上訴人所否認，並以前揭
    情詞置辯。然查：
　⒈按雇主延長勞工工作時間者，其延長工作時間之工資，依下
    列標準加給：一、延長工作時間在二小時以內者，按平日每
    小時工資額加給三分之一以上。二、再延長工作時間在二小
    時以內者，按平日每小時工資額加給三分之二以上。雇主使
    勞工於第36條所定休息日工作，工作時間在二小時以內者，
    其工資按平日每小時工資額另再加給一又三分之一以上；工
    作二小時後再繼續工作者，按平日每小時工資額另再加給一
    又三分之二以上。勞動基準法第24條第1項第1款、第2款及
    第2項定有明文。
　⒉查上訴人之月薪為45,000元【換算平日每小時工資為187.5元
    （計算式：45,000元÷30日＝1,500元，1,500元÷8小時＝187.5
    元）】，其於107年11月27日至108年1月8日期間，平日（週
    一至週五）工作時間為上午8時至下午6時，中午實際休息時
    間為30分鐘，故其於上開期間之平日工作時間為9.5小時，
    已如前述。次參平日法定正常工時8小時，延長工時之計算
    ，宜以逾時半小時內、半小時至1小時為時間計算單位，而
    依上訴人與被上訴人法定代理人黃榮昌LINE通訊紀錄（見原
    審卷一第257至263頁），及上訴人與被上訴人行政人員如附
    表所示107年11月28日至108年1月9日通訊紀錄，參以前述週
    休二日、上訴人自行請休之休假日、國定假日、元旦彈性放
    假補班日（107年12月22日）等情，是認上訴人平日延長工
    時（不含107年12月29日）總工時應為45.5小時【計算式：1
    .5（107年11月27日）＋1.5（107年11月28日）＋1.5（107年1
    1月29日）＋1.5（107年11月30日）＋1.5（107年12月3日）＋1
    .5（107年12月4日）＋2（107年12月5日）＋1.5（107年12月6
    日，該日於下午5：05致電通話後即無聯繫，迄至下午8：31
    雖有短暫通話27秒，但其間無工作事項，尚難認該日下午6
    時後，有再延時工作之情形）＋1.5（107年12月7日）＋1.5（
    107年12月10日）＋2（107年12月11日）＋1.5（107年12月12
    日）＋1.5（107年12月14日）＋2（107年12月17日）＋2（107
    年12月18日）＋2（107年12月19日）＋1.5（107年12月20日）
    ＋1.5（107年12月21日）＋1.5（107年12月22日）＋1.5（107
    年12月24日）＋1.5（107年12月25日）＋1.5（107年12月26日
    ）＋1.5（107年12月27日）＋1.5（107年12月28日）＋1.5（10
    8年1月2日）＋1.5（108年1月3日）＋1.5（108年1月7日）＋2.
    5（108年1月8日）＝45.5】，而其中45小時均屬勞動基準法
    第24條第1項第1款規定之情形，又其餘0.5小時為同條項第2
    款規定之情形。準此，上訴人於107年11月27日至108年1月8
    日期間，平日出勤工作可請求之延長工時加班費應為11,406
    元【計算式：（187.5×4/3×45）＋（187.5×5/3×0.5）＝11406
    】。又被上訴人自承其有於107年12月29日（星期六），因
    年底報關業務繁忙，而請上訴人加班半天，且其於原審亦表
    示同意給付上訴人107年12月29日半天加班費4小時（見原審
    卷二第472頁），而上訴人於該休息日加班4小時，係屬勞動
    基準法第24條第2項規定之情形。因此，上訴人於該休息日
    出勤工作可請求之延長工時加班費應為1,125元【計算式：
    （187.5×4/3×2）＋（187.5×5/3×2）＝1125】。
　⒊從而，上訴人依勞動基準法第24條第1項第1款、第2款及第2
    項（上訴人漏引第2項）之規定，請求被上訴人給付加班費1
    2,531元（計算式：11,406元＋1,125元＝12,531元），核屬有
    據。至逾此範圍之請求，尚非可採。
五、綜上所述，上訴人依勞動基準法第24條第1項第1款、第2款
    及第2項之規定，請求被上訴人給付12,531元，及自起訴狀
    繕本送達翌日即108年6月14日（見原審卷一第141頁送達證
    書）起至清償日止，按年息百分之5計算之利息部分，為有
    理由，應予准許；至逾此部分之請求，為無理由，不應准許
    。從而原審就上開應准許部分，為上訴人敗訴之判決，尚有
    未洽，上訴論旨指摘原判決此部分不當，求予廢棄改判，為
    有理由，爰由本院廢棄改判如主文第二項所示。至於上訴人
    之請求不應准許部分，原審為上訴人敗訴之判決，經核並無
    不合，上訴意旨指摘原判決此部分不當，求予廢棄改判，為
    無理由，應駁回此部分之上訴。又上訴人勝訴部分，因不得
    上訴第三審，核無依勞動事件法第44條第1項及第2項之規定
    ，依職權宣告假執行及免為假執行之必要，併予敘明。
六、本件事證已臻明確，兩造其餘之攻擊或防禦方法及所用之證
    據，經本院斟酌後，認為均不足以影響本判決之結果，爰不
    逐一論列，附此敘明。
七、據上論結，本件上訴為一部有理由、一部無理由，依民事訴
    訟法第450條、第449條第1項、第79條，判決如主文。
中　　華　　民　　國　　110 　年　　4 　　月　　28　　日
                  勞動法庭      審判長法  官  吳上康
                     
                                      法  官  王浦傑

                                      法  官  張季芬
上為正本係照原本作成。
上訴人如不服本判決，應於收受送達後20日內向本院提出上訴書
狀，其未表明上訴理由者，應於提出上訴後20日內向本院補提出
理由書狀（均須按他造當事人之人數附繕本）上訴時應提出委任
律師或具有律師資格之人之委任狀；委任有律師資格者，另應附
具律師資格證書及釋明委任人與受任人有民事訴訟法第466條之1
第1項但書或第2項（詳附註）所定關係之釋明文書影本。如委任
律師提起上訴者，應一併繳納上訴審裁判費。
被上訴人不得上訴。
中　　華　　民　　國　　110 　年　　4 　　月　　28　　日

                                      書記官  郭馥萱
【附註】
民事訴訟法第466條之1：
⑴對於第二審判決上訴，上訴人應委任律師為訴訟代理人。但上
  訴人或其法定代理人具有律師資格者，不在此限。
⑵上訴人之配偶、三親等內之血親、二親等內之姻親，或上訴人
  為法人、中央或地方機關時，其所屬專任人員具有律師資格並
  經法院認為適當者，亦得為第三審訴訟代理人。
民事訴訟法第466條之2第1項：
上訴人無資力委任訴訟代理人者，得依訴訟救助之規定，聲請第
三審法院為之選任律師為其訴訟代理人。